【裁判字號】    92,簡抗,66
【裁判日期】    921217
【裁判案由】    交付房屋
【裁判全文】
臺灣臺北地方法院民事裁定                          九十二年度簡抗字第六六號
    抗  告  人  金聖元有限公司
    法定代理人  林政村
    相  對  人  臺陽股份有限公司
    法定代理人  顏惠忠
    相  對  人  甲○○
    訴訟代理人  張柏金
    相  對  人  乙○○
抗告人因與相對人臺陽股份有限公司、甲○○、乙○○間交付房屋事件，對於中華民
國九十二年八月二十九日本院台北簡易庭九十年度北簡字第二○九九一號第一審裁定
提起抗告，本院裁定如下：
    主  文
抗告駁回。
抗告程序費用由抗告人負擔。
    理  由
一、抗告意旨略以：本件訴訟標的係依不動產買賣契約請求交付房屋，應屬債法上之
    關係，並非不動產物權之爭訟，應不在專屬管轄之列，原裁定認定屬專屬管轄裁
    定移轉管轄顯有違誤，為此請求廢棄原裁定。
二、按訴訟之全部或一部，法院認為無管轄權者，依原告聲請或依職權以裁定移送於
    其管轄法院；又按因不動產之物權或其分割或經界涉訟者，專屬不動產所在地之
    法院管轄，民事訴訟法第二十八條第一項及第十條第一項分別定有明文。又被告
    不抗辯法院無管轄權，而為本案之言詞辯論者，以其法院為有管轄權之法院之規
    定，於民事訴訟法定有專屬管轄之訴訟，不適用之，民事訴訟法第二十六條亦定
    有明文。查本件抗告人係以相對人臺陽股份有限公司（下稱臺陽公司）於民國八
    十六年八月間將其所興建之台北縣平溪鄉白石腳三號、四號房屋（下稱系爭房屋
    ）出售予抗告人，相對人甲○○、乙○○竟無權強佔系爭房屋，致相對人臺陽公
    司未將系爭房屋交付抗告人，爰依買賣關係及所有物返還請求權代位請求相對人
    甲○○、乙○○應將系爭房屋遷讓返還予相對人臺陽公司，再由相對人臺陽公司
    交付予抗告人等語。經查，抗告人代位行使之權利係相對人臺陽公司對相對人甲
    ○○、乙○○之所有物返還請求權，該訴訟依民事訴訟法第十條第一項之規定，
    應專屬由系爭房屋所在地之台灣基隆地方法院管轄，又相對人臺陽公司、甲○○
    、陳崇熙雖未抗辯原裁定法院無管轄權而為本案之言詞辯論，惟該訴訟既為專屬
    管轄，依民事訴訟法第二十六條之規定，仍應由台灣基隆地方法院專屬管轄。至
    抗告人請求相對人臺陽公司交付系爭房屋部分，雖係依買賣之債權契約請求履行
    ，惟因該部分訴訟與其得否代位相對人臺陽公司對相對人甲○○、乙○○提起返
    還所有物訴訟部分係基於同一之原因事實，不宜割裂由不同之法院管轄，為訴訟
    經濟並防止裁判抵觸，原裁定法院自得依職權該部分一併移送於台灣基隆地方法
    院。綜上，原裁定法院以裁定將該訴訟移送台灣基隆地方法院，經核於法並無不
    合，抗告意旨指摘原審裁定不當，為無理由，應予駁回。
三、依民事訴訟法第四百九十二條第一項、第九十五條、第七十八條，裁定如主文。
中      華      民      國    九十二    年    十二    月    十七        日
                            民事第二庭    審判長法  官    丁蓓蓓
                                                法  官    洪純莉
                                                法  官    李家慧
右正本證明與原本無異
本裁定不得聲明不服
中      華      民      國    九十二    年    十二    月    十七        日
                                                書記官    劉芳菊


司法院資訊處製作；財團法人民間司法改革基金會備份。
